【裁判字號】    99,上訴,216
【裁判日期】    990429
【裁判案由】    毒品危害防制條例
【裁判全文】
臺灣高等法院刑事判決                 99年度上訴字第216號
上  訴  人  臺灣桃園地方法院檢察署檢察官
被      告  甲○○
選任辯護人  劉世興律師
上列上訴人因被告違反毒品危害防制條例案件，不服臺灣桃園地
方法院98年度訴字第139 號，中華民國98年11月18日第一審判決
（起訴案號：臺灣桃園地方法院檢察署97年度偵字第26230 號）
，提起上訴，本院判決如下：
    主  文
原判決撤銷。
甲○○意圖販賣而持有第三級毒品，處有期徒刑參年貳月。
扣案附表所示等物均沒收。
    事  實
一、甲○○明知愷他命為毒品危害防制條例所列管之第三級毒品
    ，非經許可，不得擅自意圖販賣而持有，竟於民國（下同）
    97年12月7 日15時許，在屏東竹田交流道附近，原為供己施
    用，而以新臺幣（下同）89000 元之代價，向綽號「阿治」
    之真實姓名年籍不詳成年男子購買附表編號一所示之第三級
    毒品愷他命（即起訴書附表編號3 、4 、9 、11至15等8 包
    愷他命；至其他硫酸納（起訴書附表編號1 、2 、5 至7 ）
    、鹽酸羥胺（起訴書附表編號10）、毒品先驅原料甲基麻黃
    （起訴書附表編號8 ）等物，則係「阿治」所附送，藉以
    稀釋上開純度高達97% 愷他命之濃度），甲○○取其中部分
    愷他命施用後，嗣因其所購得之愷他命數量遠超過其個人短
    期內施用之所需，竟萌意圖販賣而持有愷他命之犯意，乃將
    之分裝為數包，並將上開愷他命分別藏放在桃園市○○○ 街
    53號3 樓與林志強（另經檢察官以97年度偵字第26230 號處
    分不起訴確定）分租之房間、背包、床頭櫃及外套口袋內，
    伺機轉售予不特定人施用，以賺取差價牟利。嗣於97年12月
    14日23時20分許，為警至桃園市○○○ 街53號處理同棟大樓
    事件欲離去之際，發覺甲○○形色有異，上前盤查，旋當場
    在該大樓中庭查獲甲○○身上所攜帶之愷他命1 包（含袋重
    51.72 公克，即起訴書附表編號14），並在上開甲○○承租
    住處查獲如附表編號一所示愷他命8 包及硫酸鈉、鹽酸羥胺
    、甲基麻黃、分裝袋100 只（含4 號夾鍊袋15只及0 號夾
    鍊袋85只）等物。
二、案經桃園縣政府警察局桃園分局報告臺灣桃園地方法院檢察
    署檢察官偵查起訴。
    理  由
壹、證據能力之認定部分：
一、依刑事訴訟法第198 條、第208 條之規定，所謂鑑定乃指於
    刑事訴訟程序中為取得證據資料而由檢察官或法官指定具有
    特別知識經驗之鑑定人、學校、機關或團體，就特定之事物
    ，以其專業知識加以分析、實驗而作判斷，以為偵查或審判
    之參考。故而，不論鑑定人或鑑定機關、學校、團體，均應
    由檢察官或法官視具體個案之需要而為選任，始符合刑事訴
    訟法第198 條、第208 條條之規範本旨，否則所為鑑定，仍
    屬於傳聞證據。但對於司法警察機關調查中之案件，或有量
    大或急迫之情形，為因應實務之現實需求，認為當然有鑑定
    之必要者，基於檢察一體之原則，自得由該管檢察長對於轄
    區內之案件，以事前概括選任鑑定人或囑託鑑定機關（團體
    ）之方式，俾便轄區內之司法警察官、司法警察對於調查中
    之此類案件，得即時送請事前已選任之鑑定人或囑託之鑑定
    機關（團體）實施鑑定（參照法務部以92年9 月1 日法檢字
    第0920035083號函釋）。而內政部警政署刑事警察局就「毒
    品種類成分之鑑定」為臺灣高等法院檢察署檢察長概括選任
    之鑑定機關，亦據臺灣高等法院檢察署以上開文號函示在案
    。是卷附內政部警政署刑事警察局98年1 月5 日刑鑑字第09
    70193832號鑑定書（見原審卷第23至24頁），雖係由桃園縣
    政府警察局桃園分局委請鑑定，衡諸前揭說明，仍屬受檢察
    官囑託鑑定，則鑑定人或鑑定機關依刑事訴訟法第206 條所
    出具之上揭鑑定書，乃屬上開刑事訴訟法第159 條第1 項規
    定中之「法律另有規定」，是依上開規定之反面解釋，屬傳
    聞證據之例外，自有證據能力（最高法院95年度台上字第
    6648號判決意旨參照）。
二、按被告以外之人（包括證人、鑑定人、告訴人、被害人及共
    同被告等）於審判外之陳述雖不符刑事訴訟法第159 條之1
    至之4 等4 條之規定，而經當事人於審判程序同意作為證據
    ，法院審酌該言詞陳述或書面陳述作成時之情況，認為適當
    者，亦得為證據；當事人、代理人或辯護人於法院調查證據
    時，知有刑事訴訟法第159 條第1 項不得為證據之情形，而
    未於言詞辯論終結前聲明異議者，視為有前項之同意，同法
    第159 條之5 定有明文。立法意旨在於傳聞證據未經當事人
    之反對詰問予以核實，原則上先予排除。惟若當事人已放棄
    反對詰問權，於審判程序中表明同意該等傳聞證據可作為證
    據；或於言詞辯論終結前未聲明異議，基於尊重當事人對傳
    聞證據之處分權，及證據資料愈豐富，愈有助於真實發見之
    理念，且強化言詞辯論主義，使訴訟程序得以順暢進行，上
    開傳聞證據亦均具有證據能力。查本件下列所引用之被告以
    外之人於審判外之供述證據，因公訴人、被告、辯護人均已
    於本院審理程序中表示無意見（見本院卷第44頁反面至48頁
    ），且迄至言詞辯論終結前未再聲明異議，而本院審酌上開
    供述證據資料製作時之情況，無不當取供及證明力明顯過低
    之瑕疵，認以之作為證據應屬適當，故揆諸前開規定，認前
    揭證據資料應有證據能力。
貳、認定被告甲○○犯罪事實所憑之證據及理由：
一、訊據被告甲○○固坦承有於97年12月7 日15時許，在屏東竹
    田交流道附近，以89000 元之代價，向綽號「阿治」之真實
    姓名年籍不詳成年男子購買附表編號一所示之第三級毒品愷
    他命（即起訴書附表編號3 、4 、9 、11至15等8 包愷他命
    ；至其他硫酸納（起訴書附表編號1 、2 、5 至7 ）、鹽酸
    羥胺（起訴書附表編號10）、毒品先驅原料甲基麻黃（起
    訴書附表編號8 ）等物，則係「阿治」所附送，藉以稀釋上
    開純度高達97% 愷他命之濃度），嗣於97年12月14日23時許
    ，為警在桃園市○○○ 街53號中庭查獲，並當場在其身上起
    出如愷他命1 包（即起訴書附表編號14），嗣經其同意搜索
    ，旋在上址3 樓被告分租之房間、背包、床頭櫃及外套口袋
    內，分別扣得附表編號一所示之愷他命及鹽酸羥胺、甲基麻
    黃、硫酸鈉等物之事實不諱，惟矢口否認有公訴人所指意
    圖販賣而持有第三級毒品之犯行，辯稱：扣案愷他命是伊向
    「阿治」以89000 元買來供己施用，因伊施用量較大，每日
    約100 公克，且1 次買大量比較便宜；至扣案硫酸納、鹽酸
    羥胺、甲基麻黃等物係「阿治」送伊的，用來降低愷他命
    濃度云云。然查：
  (一)被告於上開時、地，以89000 元之代價，向綽號「阿治」之
    真實姓名年籍不詳成年男子購買附表編號一所示之愷他命，
    嗣於97年12月14日23時許，為警在桃園市○○○ 街53號中庭
    查獲等節，業據被告供認在卷（見偵卷第92至93頁、原審卷
    第9 、34、102 頁及本院卷第31頁），核與證人即查獲警員
    鄭智銘於偵查中及原審審理時具結後證述查獲情形相符（見
    偵卷第85至87頁、原審卷第97頁反面至100 頁）；此外，並
    有桃園縣警察局桃園分局搜索扣押筆錄、扣押物品目錄表、
    現場照片23幀、扣案毒品照片5 幀等在卷可憑（見偵卷第30
    至48頁、本院卷第51至53頁），暨附表編號一所示愷他命及
    鹽酸羥胺、甲基麻黃、硫酸鈉暨分裝袋100 只（含4 號夾
    鍊袋15只及0 號夾鍊袋85只）等物扣案足資佐證。
  (二)而起訴書附表編號1 至15所示等疑似愷他命粉末，經送內政
    部警政署刑事警察局鑑驗結果，認：1.編號A3、A4、A9、A
    11、A12 、A13 、A14 、A15 ，驗前總毛重1809.55 公克（
    包裝塑膠袋總重19.47 公克），抽取0.72公克鑑定用罄，檢
    出第三級毒品愷他命（Ketamine）成分，純度約97％，推估
    驗前總純質淨重約1736.37 公克；2.附表編號A1、A2、A5、
    A6、A7驗前總毛重256.92公克（包裝塑膠袋總重約6.20 公
    克），取5.69公克鑑定用罄，檢出Na2SO4「硫酸鈉」成分；
    3.附表編號A8送驗後，經檢視為白色粉末，驗前毛重1028.
    88公克（包裝塑膠袋重5.70公克），取0.44公克鑑定用罄，
    餘1022 .74公克，檢出第四級毒品先驅原料「甲基麻黃」
    成分；4.附表編號10送驗後，經檢視為塑膠罐1 罐，罐身標
    示有「J.T.Baker 」與「Hydroxylamine Hydr ochloride（
    鹽酸羥胺）」成分，此有該局98年1 月5 日刑鑑字第097019
    3832號鑑定書附卷可稽（見原審卷第23至24頁）；而硫酸鈉
    、鹽酸羥胺為化學藥品，均不屬於毒品危害防制條例或藥事
    法規定之毒品或禁藥，亦有法務部調查局98年5 月18日調科
    壹字第09800280980 號函乙紙在卷可考（見原審卷第126 頁
    ）。是本件被告持有上開A3、A4、A9、A11 、A12 、A13 、
    A14 、A15 等即附表編號一所示第三級毒品愷他命之事實，
    自無疑義。
  (三)被告雖辯稱持有上開愷他命僅為供己施用，並無販賣之意圖
    云云。惟按意圖販賣而持有毒品罪，係行為人原無販賣營利
    之意圖，於購入或因其他原因取得毒品後，始另行起意販賣
    營利者而言。如非以營利售賣意圖而販入，或因其他原因而
    持有，嗣起意圖利售賣，尚未著手於賣出行為，始成立意圖
    販賣而持有毒品罪責（最高法院90年度台上字第2046號、95
    年度台上字第3574號及96年度台上字第3859號判決意旨參照
    ）。又所謂「意圖」，乃犯罪構成之主觀的違法要素，亦屬
    犯罪成立之要件，而行為人是否具有販賣之意圖，必須有相
    當之客觀事實，足以表明其主觀上意念之遂行性及確實性，
    始足當之。且販賣毒品之營利意圖，應從客觀上之社會環境
    、情況及證人、物證等資料，依據證據法則綜合研判認定。
    查：
  1.被告於警詢時供稱查獲當日曾施用愷他命等語（見偵卷第8
    至9 頁），且其為警查獲後所採尿液經送鑑驗結果，確呈愷
    他命陽性反應，有桃園縣政府警察局桃園分局檢體監管紀錄
    表、被採尿人姓名編號對照表各乙紙及臺灣檢驗科技股份有
    限公司98年1 月17日UL/ 2009/10107號濫用藥物尿液檢驗報
    告乙紙在卷可稽（見偵卷第54至55頁、原審卷第56頁），固
    足認被告確有施用第三級毒品愷他命之行為；且本件並無任
    何積極證據足認被告於購入上開愷他命時，即有營利之意圖
    而得認其有販賣愷他命之犯行，自難遽認被告於購入上開愷
    他命之初，即基於意欲賣出營利之意圖而販入，依「罪證有
    疑，利歸被告」之證據法則，堪認被告最初係以供自己施用
    之意圖而購買上開愷他命，殆無疑義。
  2.被告雖辯稱扣案愷他命係供己施用云云。然查，被告對其施
    用愷他命之數量、次數及扣案愷他命可施用期間等節，於警
    詢時供稱：「……（問：……你每天吸食k 他命的量為多少
    ？……）一天吸食120 公克至130 公克……」云云（見偵卷
    第10頁），於偵查中供稱：「……（問：你一次吸食k 他命
    要吸食多少？）3 至4 公克」，「（問：每天吸食多少次？
    ）約20至30次」云云（見偵卷第95頁）；於原審審理時供稱
    ：「……我自己施用的數量很大，那些量我可以用2 、30天
    ……」，「（問：5 公克可以用幾次？）一下子就沒了，大
    概半個小時左右，我一次都用4 、5 公克，有些是直接鼻子
    吸，有些是摻在煙內……」，「（問：你一天的施用數量為
    何？）將近100 公克，每天都用這麼多」，「（問：依你所
    述，買回來後已經用了7 、800 公克？）我沒有算，但是50
    公克已經用了10幾包」云云（見原審卷第34頁、第145 頁反
    面、第148 頁），嗣於本院審理時供稱：「（問：你89000
    元大約可以施用多久？）一個多月」，「……（問：這些毒
    品一個月吃得完？）可以，我抽菸跟吸食」云云（見本院卷
    第49頁）。然依被告於原審審理時復供稱：「（問：你買來
    時是買多少？）約2000公克左右，我沒有秤子」，「（問：
    當時你買的時候每克的價格為何？）8 萬9 買全部的，裡面
    先驅原料是對方送的……當時市價為何我不清楚」，「（問
    ：你是買貴或是買便宜？）便宜，因為朋友說一次買多比較
    便宜」，「……（問：你查獲當天身上是帶幾包？）帶一包
    50多公克的」，「（問：你帶那一包要作什麼？）因為要去
    臺北士林工作，要看朋友有沒有中古車要交給我去賣，邊開
    車邊施用，另外也打算在士林的隨便的汽車旅館住2 、3 天
    」等語（見原審卷第145 頁）。綜上，被告雖供稱以89000
    元買入約2000公克愷他命，然同時供稱：「買回來以後50公
    克已經用了10幾包了」云云；而扣案之愷他命總毛重為1809
    .5 5公克，如依被告所述每日施用約100 公克之消耗程度，
    剩餘愷他命之數量自應遠低於扣得愷他命之數量，而被告於
    97年12月7 日購入，迄同年月14日查獲時止，已歷7 日，如
    依每日施用100 公克計，愷他命至少應已消耗600 至700 公
    克，惟被告購入愷他命並施用後，卻仍有1809.5 5公克，顯
    與被告所述施用情形不符。是被告辯稱扣案愷他命係為供己
    施用購入是否屬實，自非無疑。再被告復稱不知以89000 元
    買入多少重量之愷他命，亦不知當時愷他命之市價，惟被告
    卻又稱其自桃園遠赴屏東向綽號「阿治」者購買之愷他命價
    格較為便宜，則其如對價格及數量有相當之認知，衡情斷無
    知悉其以上開價格購入之愷他命較為便宜之理，是被告辯稱
    不知以89000 元購入多少重量愷他命云云，洵無可採。況依
    被告供稱伊並無秤子可以秤重等語（見原審卷第146 頁反面
    ），則其又如何能知悉每日、每次所需施用毒品之重量，及
    據以判斷購入愷他命可供其施用期間之長短。另倘依被告所
    述每日所需毒品數量至少100 公克，可見其毒癮嚴重，異於
    常人，惟其於警查獲時身上所攜帶愷他命竟僅50公克，如何
    足以供其攜帶外出工作2 、3 天之用。再依被告所述每半個
    小時施用愷他命數量為3 至5 公克不等、一天需施用20至30
    次，則其每日需用量達100 至130 公克，且每天用於施用毒
    品之時間計逾10小時，如此一來，被告如何又能以從事中古
    車買賣為業，並有穩定之經濟來源，以支應施用愷他命所需
    花費。
  3.按行政院衛生署管制藥品管理局於94年6 月出版之「濫用藥
    物檢驗相關解釋彙編」載明：「依據Clarke's Analys is
    of Drugs and Poisons乙書第3 版之記述：Ketamine靜脈注
    射劑量每公斤體重使用1 至4.5 毫克，肌肉注射劑量每公斤
    使用6.5 至13毫克，惟產生作用之程度，因個人體質、使用
    方式及對藥物耐受性不同而異；另依據Disposition of
    Toxic Drugs and Chemicals in Man一書第5 版記載，…有
    3 名成人使用Ketamine靜脈注射或肌肉注射900 至1000毫克
    後致死案例」等語（見該書第206 頁、第207 頁），且行政
    院衛生署管制藥品管理局函釋：愷他命致死劑量約為77mg/k
    g （本院97年度上訴字第5481號判決要旨參照）。又愷他命
    之誘導麻醉劑量如以靜脈注射方式給藥約為每公斤1 至4.5
    毫克，如以肌肉注射方式給藥則約為每公斤6.5 至13毫克，
    藥物濫用者一般施用劑量為50毫克，鼻吸使用劑量為60至10
    0 毫克，曾有靜脈注射或肌肉注射愷他命900 至1000毫克而
    致死之案例（最高法院98年度台上字第4367號、本院98年度
    上訴字第334 號判決要旨參照）。查本件被告自綽號「阿治
    」購入之愷他命經鑑驗為驗前總毛重1809.55 公克，且純度
    約97% ，有前開之鑑定書乙件在卷可憑，已如前述，數量龐
    大，且純度甚高，被告雖辯稱：伊有施用愷他命，伊以鼻吸
    或裝煙方式，每次5 公克，一天施用約100 公克云云，顯已
    逾上述致死標準過多，縱被告體質異於常人，亦無法每日施
    用愷他命高達100 公克，是被告前開所辯每日、每次施用愷
    他命之重量及次數，顯與常情相悖，應屬犯後卸責之詞，究
    其所由，無非係為掩飾其一次購買、持有如此大量愷他命之
    託詞，殆無疑義。
  4.扣案如附表編號一所示之愷他命8 包，含塑膠袋之重量分別
    為：(1)A3：100 公克；(2)A4：100 公克；(3)A9：510 公克；
    (4)A11 ：1000公克；(5)A12 ：21.21 公克；(6)A13 ：18.56
    公克；(7)A14 ：51.72 公克；(8)A15 ：5.51公克，數量非少
    ，並經本院當庭勘驗無訛，並拍攝照片附卷可考（見本院卷
    第51頁）。被告雖於原審審理時供稱：「那2 包100 公克的
    愷他命是袋子裝滿就剛好，50公克上下、10 30 公克那些包
    數是買時對方就幫我裝好，其他20幾、10幾、5 點多公克是
    我自己隨便分裝的」等語（見原審卷第102 頁），然於警詢
    時先供稱：「（問：你如何分裝這些愷他命？）我都是用目
    測並將他分裝於我準備之分裝袋內」等語，旋於警員詢問：
    「為何警方所查獲之愷他命，經警方實際磅量該數量之愷他
    命後重量平均相符」時，始改稱：「在我購買時，對方賣家
    就已經幫我分裝好」云云（見偵卷第14至15頁），被告就扣
    案之愷他命8 包是否由其自行分裝乙節，前後所述已有不一
    ，且倘如被告所稱扣案愷他命係賣家事先分裝後交付被告，
    其各包重量不一，亦悖於常情。此外，再參諸被告身上所攜
    之之愷他命（即起訴書附表編號14），毛重51.72 公克，包
    裝非小、重量非輕，依被告所陳約手掌一半大小（見原審97
    年度聲羈字第933 號卷第9 頁），而愷他命係屬毒品危害防
    制條例列管之第三級毒品，如依被告所述，其已分裝好之起
    訴書附表編號12、13、15等係供其外出施用所用，則該3 包
    愷他命之數量較少，被告如僅係出門購物，應係攜帶數量較
    少之該3 包愷他命，又何須攜帶起訴書附表編號14之如此大
    量之愷他命在身，干冒為警查緝之風險。是被告辯稱攜帶重
    達51.72 公克之愷他命外出購物，顯與常情不符，要難採信
    。另依本案查獲時，亦同時扣有被告所有分裝袋100 只（4
    號夾鍊帶15只，0 號夾鍊帶85只），查毒品既係高單價之物
    ，衡情購買毒品施用者，應無準備大量之小型夾鍊袋，於購
    得之後自行分裝為多數小包，使毒品沾染、殘留於分裝袋上
    ，徒增浪費之理，且參酌扣案物品尚有毒品之先驅原料甲基
    麻黃及硫酸納、鹽酸羥胺等足以稀釋高純度之毒品，以提
    高獲利。綜上各節，被告所為，均與有嚴重毒癮者，意圖販
    售稀釋後之毒品，藉以支應施用毒品花費之客觀情狀相合。
  5.雖被告另辯稱：一次購買較多數量之愷他命，價格較為便宜
    ，故伊才一次購入如此大量之愷他命云云。然依被告所述其
    就向綽號「阿治」購買毒品之重量、價格等節，均無所知悉
    ，則其從何認定購入價格較為便宜，復從桃園遠赴屏東購買
    ，已如前述；又就毒品之保存而言，愷他命會因空氣間之水
    氣而有受潮之情形，衡情一般人亦不致一次購買1 大包約20
    00公克之愷他命，承受毒品因受潮而變質之風險。復依被告
    於偵查中供稱：伊租屋房租一個月2 萬1 千元，伊付1 萬1
    千元等語（見偵卷第93頁），並於原審審理時供稱：伊在中
    古車行上班，一個月薪水3 、4 萬到6 、7 萬元，平均有3
    萬5 等語（見原審卷第11頁、97年度聲羈字第933 號卷第7
    頁），另參酌被告96年度薪資所得為20萬元，此有稅務電子
    閘門財產所得調件明細表在卷可參（見原審卷第47頁），倘
    依被告所述伊每月平均收入，僅3 萬5 千元，並需要支付房
    租等日常生活開銷，該次購買毒品卻已花費8 萬9 千元，復
    供稱僅得施用一個多月，則被告若無其他收入管道，依其上
    開工作及所得情形，顯然無法支應個人生活所需，是被告辯
    稱購買愷他命係純為供己施用云云，洵無足採。
  6.綜上所述，本件檢察官固除被告持有扣案大量第三級毒品及
    分裝袋外，未能提出通聯記錄或電子磅砰等其他更足以證明
    被告意圖販賣第三級毒品之證據，惟被告一次購買價值達8
    萬9 千元、純度甚高之第三級毒品，且數量甚多，顯逾一般
    人中、短期施用之數量。而按一般毒品交易之常情，為求毒
    品交易之迅速，販毒者往往將購入的毒品，分裝小包掩人耳
    目及以利販賣，被告既有為販賣者常見之分裝行為，可認係
    有相當之客觀事實，足以證明主觀意圖之遂行性及確實性，
    故足認被告主觀上確有販賣之意圖，並進而推論被告已有伺
    機準備出售之情形。是被告辯稱扣案愷他命悉供己施用云云
    ，顯非可採。本件被告意圖販賣而持有第三級毒品犯行，事
    證已臻明確，被告犯行洵堪認定，應予依法論科。
三、查愷他命（ketamine）為毒品危害防制條例第2 條第2 項第
    3 款所列之第三級毒品，被告意圖販賣而持有第三級毒品愷
    他命之犯行，係犯同條例第5 條第3 項意圖販賣而持有第三
    級毒品罪。又被告購買第三級毒品後至意圖販賣而持有毒品
    前之單純持有第三級毒品行為，為意圖販賣而持有第三級毒
    品之高度行為所吸收，不另論罪，附此敘明。
四、原審不察，以被告有施用第三級毒品愷他命之事實，且扣案
    之第三級毒品係供被告自己施用，及未查獲任何電子磅秤、
    帳冊等物，而認被告非基於販賣第三級毒品之意圖而持有扣
    案毒品，為被告無罪之諭知，與本院認定之事實不同。檢察
    官提起上訴，認被告確有意圖販賣而持有第三級毒品之犯行
    ，指摘原判決，為有理由。是原判決既有前開可議之處而無
    可維持，自應由本院將原判決予以撤銷。爰審酌被告為高職
    畢業，已足以判斷是非，猶為一己私利，意圖販售第三級毒
    品營利，傷害他人身心健康，助長社會不良風氣，所為非是
    ，加上本案查扣之愷他命數量非少，及其素行、犯罪動機、
    目的、手段，且犯後否認犯行等一切情狀，量處有期徒刑3
    年2 月，以資懲儆。
五、末按毒品危害防制條例第18條第1 項前段規定，應予沒收銷
    燬之毒品，以經查獲之第一、二級毒品為限。又毒品依其成
    癮性、濫用性及對社會危害性，共分為四級，上開條例並就
    製造、運輸、販賣、意圖販賣而持有、以非法方法使人施用
    、引誘他人施用及轉讓不同等級之毒品等行為，分別定其處
    罰。至施用或持有第三、四級毒品，因其可罰性較低，故未
    設處罰之規定，僅就施用及持有第一、二級毒品科以刑罰。
    然鑑於第三、四級毒品均係管制藥品，特於同條例第11條之
    1 明定無正當理由，不得擅自持有；第18條第1 項後段復規
    定查獲之第三、四級毒品，無正當理由而擅自持有者，沒入
    銷燬之。從而，依同條例第18條第1 項後段應沒入銷燬之毒
    品，專指查獲施用或持有之第三、四級毒品而言；倘係查獲
    製造、運輸、販賣、意圖販賣而持有、以非法方法使人施用
    、引誘他人施用或轉讓第三、四級毒品，既屬同條例相關法
    條明文規定處罰之犯罪行為，即非該條項應依行政程序沒入
    銷燬之範圍。又同條例第19條第1 項所定「供犯罪所用或因
    犯罪所得之物」，係指犯第4 條至第9 條、第12條、第13條
    或第14條第1 項、第2 項之罪所用或所得之物，不包括毒品
    本身在內，是尚不得援用此項規定為第三、四級毒品之沒收
    依據。再同條例對於查獲之製造、運輸、販賣、意圖販賣而
    持有、以非法方法使人施用、引誘他人施用及轉讓第三、四
    級毒品之沒收，並無特別規定，如其行為已構成犯罪，則該
    毒品即屬不受法律保護之違禁物，應回歸刑法之適用，依刑
    法第38條第1 項第1 款之規定沒收之，始為適法（最高法院
    96年度台上字第89、727 、728 及884 號判決意旨參照）。
    查扣案如附表編號一所示第三級毒品愷他命8 包（驗前總毛
    重計1809.55 公克，包裝塑膠袋總重計19.47 公克，抽取0.
    72公克鑑定用罄，推估驗前總純質淨重計約1736.37 公克）
    ，屬違禁物，不問屬於犯罪行為人與否，應依刑法第38條第
    1 項第1 款之規定沒收之。至扣案之甲基麻黃1 包（驗前
    毛重1028.88 公克，即起訴書附表編號8 ，包裝塑膠袋重5.
    70公克，取0.44公克鑑定用罄，餘1022 .74公克），雖屬毒
    品危害防制條例所指之第四級毒品先驅原料，亦為違禁物，
    惟因尚非供本案犯罪所用之物，爰認尚無於本案諭知一併沒
    收之必要。另按毒品危害防制條例第19條第1 項規定：「犯
    第四條至第九條、第十二條、第十三條或第十四條第一項、
    第二項之罪者，其供犯罪所用或因犯罪所得之財物，均沒收
    之」，該條項有關沒收之規定，係刑法第38條第1 項第2 款
    、第3 項之特別規定，雖採義務沒收主義，但因無如同條例
    第18條第1 項前段「不問屬於犯人與否均沒收」之規定，故
    供犯該項所列之罪所用之物，仍以屬於犯人所有者為限，始
    得宣告沒收。經查：有關包裝8 包愷他命之包裝袋計8 個，
    均具有防止毒品裸露、散逸，便於攜帶之功能，且既與毒品
    分別鑑秤其重量，與毒品即無難以析離而無法個別宣告沒收
    之情事，從而包裝愷他命、甲基麻黃之包裝袋均係供本案
    犯罪所用之物，且係被告所有，已據被告供明，應依同條例
    第19條第1 項之規定沒收之。至鑑定所取用之第三級毒品愷
    他命0.72公克及毒品先驅原料甲基麻黃0.44公克，因已鑑
    定用罄，自無沒收之必要。另扣案硫酸納、鹽酸羥胺（即起
    訴書附表編號1 、2 、5 至7 、10）及分裝袋100 只（含4
    號夾鍊袋15只及0 號夾鍊袋85只）等物，雖均為被告所有，
    此已據其於偵查中供明在卷（見偵卷第92頁），惟因尚無積
    極證據足認係供本案犯罪所用之物，亦非屬違禁物，亦不予
    宣告沒收，附此敘明。
據上論斷，應依刑事訴訟法第369 條第1 項前段、第364 條、第
299 條第1 項前段，毒品危害防制條例第5 條第3 項、第19條第
1 項前段，刑法第11條、第38條第1 項第1 款判決如主文。
本案經檢察官洪泰文到庭執行職務。
中    華    民    國    99    年    4     月    29    日
                  刑事第十四庭  審判長法  官  陳志洋
                                      法  官  謝靜恒
                                      法  官  謝靜慧
以上正本證明與原本無異。
如不服本判決，應於收受送達後10日內向本院提出上訴書狀，其
未敘述上訴之理由者並得於提起上訴後10日內向本院補提理由書
（均須按他造當事人之人數附繕本）「切勿逕送上級法院」。
                                      書記官  陳泰寧
中    華    民    國    99    年    5     月    4     日
附錄：本案論罪科刑法條全文
毒品危害防制條例第5條
意圖販賣而持有第一級毒品者，處無期徒刑或10年以上有期徒
刑，得併科新臺幣 7 百萬元以下罰金。
意圖販賣而持有第二級毒品者，處 5 年以上有期徒刑，得併科
新臺幣 5 百萬元以下罰金。
意圖販賣而持有第三級毒品者，處 3 年以上 10 年以下有期徒
刑，得併科新臺幣 3 百萬元以下罰金。
意圖販賣而持有第四級毒品或專供製造、施用毒品之器具者，處
 1 年以上7 年以下有期徒刑，得併科新臺幣 1 百萬元以下罰金
。
附表：
一  第三級毒品愷他命8 包（即起訴書附表編號A3、A4、A9、A1
    1 、A12 、A13 、A14 、A15 驗前總毛重1809.55 公克，包
    裝塑膠袋總重19 .47公克，取0.72公克鑑定用罄，驗餘計重
    1789.36 公克）。
二  包裝愷他命之包裝袋8 個。

司法院資訊處製作；財團法人民間司法改革基金會備份。
